臺灣桃園地方法院民事裁定　九十年度整字第五號
　　聲　請　人　丙○○
　　聲　請　人　寅○○
　　聲　請　人　癸○○
　　聲　請　人　己○○○
　　聲　請　人　甲○○
　　聲　請　人　辰○○
　　聲　請　人　丑○○
　　聲　請　人　巳○○
　　聲　請　人　辛○○○
　　聲　請　人　庚○○
　　聲　請　人　壬○○
　　聲　請　人　丁○○
　　聲　請　人　戊○○
　　聲　請　人　乙○○
　　聲　請　人　午○○
　　聲　請　人　景發投資事業股份有限公司
　　法定代理人　卯○○
　　相　對　人　羅馬磁磚工業股份有限公司
　　法定代理人　子○○
右聲請人聲請公司重整事件，本院裁定如左：
    主      文
聲請駁回。
聲請費用由聲請人負擔。
    理      由
一、本件聲請意旨略以：羅馬磁磚工業股份有限公司（下稱羅馬磁磚公司）係國內極
    負盛名之磁磚製造、銷售、進出口公司，所生產之產品，深受市場信賴。羅馬磁
    磚公司民國八十九年市場佔有率為百分之十二，八十九年生產值為新台幣（下同
    ）十二億六千一百三十一萬元，銷售值為十二億一千五百九十七萬二千元。羅馬
    磁磚公司近年來因公司財務結構中，短期借款占全體負債比例偏高，財務風險高
    ；建築業長期不景氣影響磁磚產品市場需求，使公司營收及獲利下降；公司雖計
    畫轉型，停產部分低毛率之產品，並關閉中壢廠，將部分機器設備出售，降低營
    運成本，但併廠初期支應大量設備遷移費、退休金、資遣費，而併廠效益一時間
    尚無法立即顯現；羅馬磁磚公司之部分經銷商發生財務危機，於八十九年間產生
    八千五百一十九萬九千元催收款，提列八千四百一十五萬六千元備列呆帳；加以
    部分往來銀行緊縮授信額度，致公司總資產雖遠大於總負債，但流動資金不足，
    一時間無法支付各項到期之短期債務，而有停業之虞，有聲請重整之必要。而羅
    馬磁磚公司雖受前述因素影響，致流動資金不足，惟基於以下理由，並採行下述
    措施後，應有重建新生之可能。依據羅馬磁磚公司九十年上半年度資產負債表顯
    示，羅馬磁磚公司九十年六月三十日總資產為三十九億六千八百二十三萬二千元
    ，遠大於總負債十七億二千一百二十萬一千元，資產負債相減，公司尚有淨值二
    十二億四千七百零三萬一千元。羅馬磁磚公司擬定計畫處分中壢廠關廠後閒置之
    土地、廠房，以清償銀行借款，降低利息負擔，並充實營運資金，並與債權銀行
    協議延展還款期限，並調降利息。羅馬磁磚公司業已推行瘦身計畫，短期雖有大
    量退休金、資遣費支出，長期而言應可減少人事費用。羅馬公司已決定改變產品
    組合，停產低毛利率產品，且國內公共工程及國內市場之磁磚產品需求，仍有相
    當成長空間，應有助於營收及獲利之成長等語。並提出公司變更事項卡影本、股
    東持股證明書正本、羅馬磁磚公司八十九年年報節影本、羅馬磁磚公司九十年度
    上半年資產負債表影本、九十年度上半年損益表、股東權益變動表、現金流量表
    影本、九十年度股東常會議事手冊影本等件為證。
二、本件經本院依公司法第二百八十四條第一項規定徵詢中央主管機關及證券管理機
    關，另依羅馬磁磚公司債權人交通銀行表示意見如下：
    (一)財政部證券暨期貨管理委員會函覆意見略以：
    (1)該公司概況：羅馬磁磚公司成立於六十七年度，七十四年七月二十四日取得股
      票公開發行資格，八十一年十月七日掛牌上市交易迄今。八十八年度、八十九
      年度及九十年上半年度財務報告經致遠會計師事務所鄧泗堂及梁再添會計師查
      核簽證，並出具無保留意見之查核報告。另九十年第三季財務報表經前揭會計
      師核閱表示，該公司短期資金有賴貸款銀行支持，管理階層雖已於財務報表說
      明欲採行之對策，惟繼續經營能力有待考量，而九十年第三季財務報表仍依據
      繼續經營假設編製。另丙○○等十六位股東聲請重整，經法院裁定依公司法第
      二百八十七條第一項第五款對該公司股票為禁止轉讓，臺灣證券交易所股份有
      限公司自九十一年一月二十一日停止其上市有價證券在證券集中交易市場買賣
      。
    (2)經分析該公司近二年度迄今之相關財務資料，其發生週轉不靈導致財務危機之
      原因分述如下：
    本業獲利下滑，成本控制不當，致毛利率由八十八年度之百分之二十二下滑至
      八十九年度之百分之十，且該公司獲利情況持續不佳，最近五年度每股盈餘除
      八十八年度為零外，其餘各年度均為負數。另迄九十年第三季為止，營收較去
      年同期大幅衰退，未能有效控制成本，毛利率大幅下滑，九十年第三季之銷貨
      毛利率僅百分之二。
    舉債經營，短期借款占全體負債比例偏高，財務風險高，迄九十年第三季止，
      雖尚有淨值二十一億餘元，惟流動資產低於流動負債，且未能適當提昇營收獲
      利狀況，加以流動比率、速動比率偏低，經營能力欠佳，加速其週轉失靈之效
      果。
    (3)關於該公司股東提出之聲請重整狀所提及之重整計畫，茲就其財務面是否具可
      行性分析如下：
    該公司股東聲請重整狀所提出之重整計劃，除重整計劃未提及加強客戶授信與
      帳務管理、嚴格控制存貨質量及庫存管理外，餘與該公司九十年第三季財務報
      告附註第三十一頁所揭露之經營計劃相同。會計師對該公司九十年第三季財務
      報告所出具之核閱報告表示，管理階層於財務報表附註說明欲採行之對策，惟
      經營能力有待考量。
    擬處分中壢廠閒置土地及資產，以清償銀行借款及充實營運資金部分：重整計
      劃未具體評估預計處分價格、可行性及其合理性，並洽專家表示意見。本會無
      法判斷是否合理可行及對公司財務面助益程度。
    進行組織精簡及人力調整部分：重整計劃述及中壢、龍潭二廠併廠完成，有助
      於改善目前虧損狀態，暨減少員工人數有助於減少人事費用及提昇獲利，惟未
      具體評估併廠效益及減少之人事費用等相關數字，本會無法判斷對公司財務面
      之影響程度。
    改變產品組合及提高外銷比重部分：重整計劃提及改變產品組合、加強公共工
      程與國外市場行銷後，有助於營收及獲利之成長，惟未具體說明改變產品組合
      之方式及內容、加強公共工程與國外市場行銷之具體措施及可行性，亦未具體
      評估採行前揭措施後所增加之銷售量及銷售額，本會無法判斷是否合理可行及
      對公司財務面之影響程度
    綜上，該公司所提重整計畫，因涉及未來財務預估數字，未能提供具體評估資
      料，並洽相關專家表示意見，是否可行，本會尚無法據以判斷；另前揭資料攸
      關該公司重整計畫是否確能有效發揮振衰起弊之作用，是以，該公司所提重整
      計畫，就財務面而言，是否有合理之預估基礎足以支持其可行性，有待該公司
      提出具體資料佐證。
    (二)經濟部函覆意見略以：
    (1)目前該公司設備仍在繼續生產中，開工率約五成以下。
    (2)該公司為國內磁磚業優良生產廠商，多次榮獲國家精品獎等獎項，目前國內市
      場占有率為十二％，內外銷比率為七十五：二十五。
    (3)該公司為因應近年營建市場低迷導致瓷磚建材市場持續萎縮及衰退情形，於八
      十九年開始進行組織精簡及人力調整，同時調整經營方向，加強品牌經營、行
      銷通路及生產管理，並持續開發高附加價值之新產品，以提升競爭力。
    (4)未來如高速鐵路、機場捷運、高雄捷運等公共工程皆能順利推動，該產業前景
      應有逐步復甦空間，並有助於重整成功。
    (三)羅馬磁磚公司債權人交通銀行之意見略以：
    (1)羅馬磁磚公司無繼續經營價值：羅馬磁磚公司業務及財務每況愈下致中壢廠房
      陷於停工，其導因為該公司未能洞悉營建業景氣持續低迷，及早積極進行瘦身
      處理閒置資產以減輕財務負擔，肇致資產流動性不足，營運風險亦未能適度控
      管，所導致現金流量不足，在營收每況愈下未能反應而深陷財務危機。羅馬磁
      磚公司由於本身條件不足，欠缺產業競爭力，經評估已無繼續經營之價值，茲
      分述如下：
    信用方面：查九十年九月財團法人金融聯合徵信中心資料羅馬磁磚公司已為荷
      蘭銀行通報列為逾期放款案，足證其信用已嚴重惡化，又公司截至九十年十二
      月底在金融機構借款餘額達壹拾壹億貳仟參佰萬餘元，借款金額與營收相當，
      足證金融機構對其營運資金需要，已充分支應，應無強抽銀根之情事，且羅馬
      磁磚公司前於九十年十一月七日台財融(二)第０００００九七二三六號函，指示
      交通銀行擔任主辦債權銀行，交通銀行後於九十年十一月三十日召開債權銀行
      會議，各債權銀行會商結論同意將羅馬磁磚公司原在各債權銀行短、中長期貸
      款予以展期一年還款，顯示對其財務困境已伸予援手，交通銀行在進行羅馬磁
      磚公司紓困後續作業之際，該公司股東竟聲請公司重整作業，對遵守會商結論
      之債權銀行，顯失誠信及公平原則，而該公司指稱金融機構對其緊縮信用危及
      營運週轉乙節，實因羅馬磁磚公司已喪失債信，難以挽回債權人之信心。
    經營能力方面：羅馬磁磚公司自八十七年至八十九年之營收分別為一七．四六
      億元、一六．二二億元、一三．二七億元，公司經營管理高層人員，未能洞燭
      機先，察覺營建業持續低迷警訊，即時進行精簡人事，撙節管銷費用，積極處
      分閒置資產，妥善規劃財務並減輕財務負擔，反而一心奢望銀行能續予融資，
      在未覓妥資金來源下，又無積極處分閒置資產，終致發生財務危機。由於營運
      每況愈下，市場競爭力急速下降，而八十七年至八十九年負債分別為一九．二
      一億元、一八．四三億元、一七．一五億元，負債遠大於其營收，顯示其繼續
      經營之能力不足。
    產業前瞻性方面：國產陶磁面磚以供應內需為主，產業榮枯與房地產景氣息息
      相關，國內因新容積率規定之實施，自八十年以來引發建商搶建及磁磚業擴建
      風潮，且自八十四年受經濟景氣遲緩及預期房價下跌等因素影響，陶磁面磚產
      量及銷售量、值持續衰退，業者關閉生產線或降價求售，營運普遍呈現虧損。
      依據經濟部工業生產統計月報資料，八十六年至八十九年國內陶磁面磚產、銷
      量及銷售值均呈衰退，未來隨著我國加入ＷＴＯ後，進口磁磚挾著低成本、多
      樣化之優勢，國產陶磁產銷將受激烈之競爭，且國內房地產由於空屋率仍居高
      不下，未來建築業景氣短期內恐翻升不易，國產陶磁衰退幅度勢將持續加大。
    錢進大陸，債留台灣：羅馬磁磚公司透過在新加坡設立之榮聯新加股份有限公
      司轉投資大陸浙江榮聯陶瓷股份有限公司，至九十年九月三十日止投資金額為
      美金七、七二０仟元（佔大陸榮聯陶磁六二．二六％股份）。除上述原始投資
      金外，大陸廠所需營運資金由羅馬磁磚公司以美金定存五、五００仟元為榮聯
      新加有限公司提供保證向香港匯豐銀行洽借美金五、五００仟元供其大陸廠週
      轉之用，與上列原始投資金額合計對大陸已投入約新台幣肆億陸仟餘萬元，而
      羅馬磁磚公司在財務窘困之際，卻未見大陸廠有實際現金回流臺灣母公司改善
      財務之舉，在兩岸情勢渾沌不明之際，唯見台灣已債臺高築，大陸廠卻安然擴
      充據點繼續營運，實有「風險台灣扛，利益大陸享」之情事。
    (2)相對人意圖藉聲請重整以規避強制執行：羅馬磁磚公司赴證交所進行重大訊息
      說明略以：「以整體資產仍有三十五億元，遠大於負債，未來面臨正常運轉所
      需資金缺口達六、０００萬至八、０００萬元」係隱含不確定之假設：相對人
      所謂資產價值應考量市場供、需因素，買賣雙方願買願賣之價格，而非單方面
      預設立場之價格。如房地產景氣持續低迷，而相對人仍以非合理市價不願變賣
      ，數年後，其負債加計累積數年之利息，即非其所謂「整體資產遠大於負債」
      ，又聲請重整，勢必無法再得銀行之支持，加速財務惡化，且既然短期資金已
      不足，致生財務危機，更無中、長期資金改善財務結構，故其繼續營運能力已
      倍受質疑；又羅馬磁磚公司前於九十年九月份向財政部申請紓困，冀望債權銀
      行再給予貸款展期機會，擬訂償債計劃後召開債權銀行團會議，各債權銀行一
      本輔導國內企業之初衷，擬參酌其計劃給予紓困，殊不知相對人竟又私下運作
      提出聲請重整以拖延還本、付息，其隱藏逃避強制執行為目的，意圖至為明顯
      。
    (3)邇來頻傳傳統產業以聲請重整同時要求債權銀行團予以暫免繳息及減息，後卻
    利用上開減免繳息之優勢條件，以削價競爭方式，造成市價紊亂，連帶影響同業
    營運及生存：政府協助個別企業紓困措施，應考量產業特性及整體情況，秉持公
    平競爭原則，以免危害到正常運作企業，否則原本艱困經營環境勢必更為惡劣，
    造成劣幣驅逐良幣，侵蝕到正常廠商之運作。按金融機構為資金之媒介者，其放
    款資金來源主要為社會大眾之存款，對於每筆資金之貸放均審慎評估借款人之信
    用狀況、經營能力、償債能力、擔保品、產業前瞻性等綜合考量後決定是否承做
    ，相對人由於本身條件不足，久缺產業競爭力，經評估已無繼續扶持之價值。且
    若准予羅馬磁磚公司重整，不僅限制債權銀行處分其閒置資產，反不利該公司財
    務負擔之減輕，又讓社會資源無限之閒置，更因金融業不良債權增加而危及存款
    大眾之權益。由此可見，優勝劣敗不適者被淘汰乃是市場鐵律，廠商經營不善即
    無保護之必要，保護結果反有礙於金融體系及產業生態健全發展。
    (4)本件相對人聲請重整之原因以公司一時財務困難為由，但各債權銀行在相對人
    發生財務困難伊始即儘力協助並促其提出具體可行之紓困償債計劃以利配合，期
    能按計劃逐步處理資產，以減輕財務負擔，維持正常營運。詎相對人敷衍了事卻
    逕行聲請重整、意圖藉重整規避債務，係為異議人即交通銀行反對其重整之主因
    ，此立場與各主要債權銀行相當一致。
    (5)按公司重整之立法意旨乃為挽救財務陷於困境之公司，經由重整程序，調整債
    權人、股東及其他利害關係人之利害，使公司存續經營達再生之目的，避免造成
    社會經濟之損失。但聲請重整須具有誠實性，不得以隱藏規避強制執行為目的聲
    請公司重整。綜上所陳，羅馬磁磚公司顯已無力克服目前所面臨之業務與財務困
    境，依合理財務費用負擔標準顯無繼續經營價值且意圖藉重整規避債務，實不宜
    准許。
三、按公開發行股票或公司債之公司，因財務困難，暫停營業或有停業之虞者，而有
    重建更生之可能者，得由公司或利害關係人之一向法院聲請重整；又按依公司業
    務及財務狀況無重建更生之可能者，法院應裁定駁回其重整之聲請，公司法第二
    百八十二條第一項、第二百八十五條之一第二項第二款定有明文。即重整之目的
    係挽救陷於財務困境之公司，使其利用重整之程序，得以喘息，進而能起死回生
    ，冀免公司瓦解並因破產程序程序之進行，財產遭致賤賣，令債權人、股東及員
    工蒙受不利，是以有重整之價值者，始能准許。經查：
    (一)依據羅馬磁磚公司提出之九十年上半年度經會計師查核簽證之資產負債表所示
      ，羅馬磁磚公司九十年六月三十日之流動負債合計高達十四億五千四百五十四
      萬二千元，而該公司得以償還前述流動負債之流動資產卻僅有十億六千四百七
      十五萬三千元，尚不足三億八千九百七十八萬九千元，且流動資產中有四億二
      千二百三十一萬二千元係屬存貨資產，所佔比例高達百分之四十，此部分變現
      性較差，蓋如羅馬磁磚公司繼續營業，必須維持相當庫存之原料存貨、在製品
      存貨及製成品存貨方能進行生產、銷售活動，如將全部存貨拍賣以清償流動負
      債，非但價值減損，且羅馬磁磚公司並將陷入停業，故羅馬磁磚公司流動資金
      不足之缺口，實大於前述三億八千九百七十八萬九千元。而羅馬磁磚公司近二
      年來本業獲利下滑，成本控制不當，致毛利率由八十八年度之百分之二十二下
      滑至八十九年度之百分之十，且該公司獲利情況持續不佳，最近五年度每股盈
      餘除八十八年度為零外，其餘各年度均為負數。另迄九十年第三季為止，營收
      較去年同期大幅衰退，未能有效控制成本，毛利率大幅下滑，九十年第三季之
      銷貨毛利率僅百分之二。以羅馬磁磚公司無業績成長，復無獲利能力之情況下
      ，依合理財務負擔評估，已無償還前述負債之能力，該公司當無重整之價值。
    (二)羅馬磁磚公司截至九十年十二月底，在金融機構借款餘額高達十一億二千三百
      萬餘元，借款金額幾乎與營收相當，顯見其係舉債經營，且該公司短期借款占
      全體負債比例偏高，財務風險高，迄九十年第三季止，雖尚有淨值二十一億餘
      元，惟流動資產低於流動負債，又未能適當提昇營收獲利狀況已如前述，加以
      流動比率、速動比率偏低，經營能力欠佳，加速其週轉失靈之效果。羅馬磁磚
      公司前於九十年九月份向財政部聲請紓困，經財政部指示交通銀行擔任主辦債
      權銀行，經召開債權銀行會議，各債權銀行已同意將羅馬磁磚公司原在各債權
      銀行短、中長期貸款予以展期一年還款，在舊債未清之情況下，該公司之債信
      已令債權人銀行懷疑，顯難再自銀行融資，殊難期羅馬磁磚公司將來猶能增加
      營業淨利，而有償還高達十四億五千四百五十四萬二千元負債之能力。
    (三)羅馬磁磚公司股東聲請重整時所提出之重整計劃，除重整計劃未提及加強客戶
      授信與帳務管理、嚴格控制存貨質量及庫存管理外，餘與該公司九十年第三季
      財務報告附註第三十一頁所揭露之經營計劃相同。會計師對該公司九十年第三
      季財務報告所出具之核閱報告表示：管理階層於財務報表附註說明欲採行之對
      策，惟經營能力有待考量等語。而參諸羅馬磁磚公司自八十七年起營收逐漸下
      降，自八十七年至八十九年之營收分別為一七．四六億元、一六．二二億元、
      一三．二七億元，公司經營管理高層人員，未能洞燭機先，察覺營建業持續低
      迷警訊，即時進行精簡人事，撙節管銷費用，積極處分閒置資產，妥善規劃財
      務並減輕財務並減輕財務負擔，反而一心奢望銀行能續予融資，在未覓妥資金
      來源下，又無積極處分閒置資產，終致發生財務危機。由於營運每況愈下，市
      場競爭力急速下降，而八十七年至八十九年負債分別為一九．二一億元、一八
      ．四三億元、一七．一五億元，負債遠大於其營收，顯示該公司繼續經營之能
      力確有不足。
    (四)而就重整計畫中擬處分羅馬磁磚公司中壢廠閒置土地及資產，以清償銀行借款
      及充實營運資金部分，其所提出之重整計劃未具體評估預計處分價格、可行性
      及其合理性，並洽專家表示意見，實無法無法判斷是否合理可行及對公司財務
      面助益程度。另就進行組織精簡及人力調整部分，重整計劃述及中壢、龍潭二
      廠併廠完成，有助於改善目前虧損狀態，暨減少員工人數有助於減少人事費用
      及提昇獲利，惟未具體評估併廠效益及減少之人事費用等相關數字，無從判斷
      對公司財務面之影響程度。
    (五)聲請人重整計畫中就改變產品組合及提高外銷比重部分，其所提重整計劃提及
      改變產品組合、加強公共工程與國外市場行銷後，有助於營收及獲利之成長，
      惟未具體說明改變產品組合之方式及內容、加強公共工程與國外市場行銷之具
      體措施及可行性，亦未具體評估採行前揭措施後所增加之銷售量及銷售額，難
      以判斷是否合理可行及對公司財務面之影響程度。且國產陶磁面磚以供應內需
      為主，產業榮枯與房地產景氣息息相關，國內因新容積率規定之實施，自八十
      年以來引發建商搶建及磁磚業擴建風潮，且自八十四年受經濟景氣遲緩及預期
      房價下跌等因素影響，陶磁面磚產量及銷售量、值持續衰退，業者關閉生產線
      或降價求售，營運普遍呈現虧損。依據經濟部工業生產統計月報資料，八十六
      年至八十九年國內陶磁面磚產、銷量及銷售值均呈衰退，未來隨著我國加入Ｗ
      ＴＯ後，進口磁磚挾著低成本、多樣化之優勢，國產陶磁產銷將受激烈之競爭
      ，且國內房地產由於空屋率仍居高不下，未來建築業景氣短期內恐翻升不易，
      國產陶磁衰退幅度勢將持續加大。聲請人所稱於改變產品組合、加強公共工程
      與國內外市場行銷後，應有助於營收及獲利成長云云，與實際現況差距甚遠，
      且其預估又乏依據，可行性實堪存疑。
四、綜合上述，本件羅馬磁磚公司經營人員對於公司營運轉型策略失敗在先，造成鉅
    額虧損，又未能提出具體可行之改善管理績效不彰之問題，而聲請人所擬定之重
    整計畫復不切實際，且債權人銀行對羅馬磁磚公司之重整計畫亦不樂觀，顯難再
    取得融資挹注，羅馬磁磚公司難期改變現狀。是依羅馬磁磚公司之業務、財務現
    況，縱讓其繼續經營，仍無法預見能解決羅馬磁磚公司之財務負擔，而其債務繼
    續累計增加之結果，反有害投資大眾及社會總體利益，則考量其合理財務費用負
    擔標準，羅馬磁磚公司顯已無重整之價值，聲請人之聲請於法不合，即應予駁回
    。
五、依非訟事件法第八條第一項前段，裁定如主文。
中　　　華　　　民　　　國　　九十一　　年　　　六　　　月　　十七　　日
                                  臺灣桃園地方法院民事庭
~B法　官　邱育佩
右正本證明與原本無異。
中　　　華　　　民　　　國　　九十一　　年　　　六　　　月　　二十一　 日
~B書記官　羅英梅
